臺灣高等法院高雄分院刑事判決　　　　　　　　　　九十一年度上訴字第四六號
　　上訴人
　　即被告　　甲○○
　選任辯護人　黃金龍
右上訴人因偽造貨幣案件，不服臺灣高雄地方法院九十年度訴字第二八一二號中華民
國九十年十二月卅一日第一審判決（起訴案號：臺灣高雄地方法院檢察署九十年度偵
字第一六六三二號），提起上訴，本院判決如左：
      主  文
原判決撤銷。
甲○○連續行使偽造之通用紙幣，處有期徒刑壹年陸月。
千元偽鈔張（其中二張扣案編號均為ＪＫ００二二八０ＹＥ號，另一張編號不詳）
，犯罪所得新臺幣壹仟捌佰元，均沒收。
      事  實
一、甲○○明知編號均為ＪＫ００二二八０ＹＥ號紙幣二張及不詳編號紙幣一張，係
    不詳姓名者以彩色噴墨印表機仿印之偽造通用紙幣，竟因貪小便宜仍於不詳時間
    、地點予以收受，並基於行使偽造通用貨幣之概括犯意，於民國九十年七月六日
    下午六時三十五分許，在高雄市○○區○○街右昌菜市場內，先後持偽造之新臺
    幣（下同）一千元紙鈔，分別向蘇張阿敏及蘇陳悅購買一百元之海麗魚、蛤蜊，
    由蘇張阿敏及蘇陳悅各找換真鈔九百元予甲○○。甲○○復持偽造之一千元紙鈔
    附加真正之十元硬幣一枚向林阿素購買一百十元之蔬菜，林阿素找換真鈔九百元
    予甲○○後，發現該張千元紙鈔有異，遂向甲○○換回上開蔬菜及九百元，並報
    警當場查獲，且扣得甲○○持以向蘇張阿敏及蘇陳悅購物之千元偽鈔（編號均為
    ＪＫ００二二八０ＹＥ號）二張（另一張偽鈔因林阿素換回所購物品而未扣案，
    向蘇張阿敏及蘇陳悅購物找零之犯罪所得新臺幣一千八百元亦未扣案）。
二、案經蘇張阿敏訴由高雄市政府警察局楠梓分局移送臺灣高雄地方法院檢察署檢察
    官偵查起訴。
      理  由
一、訊之上訴人甲○○矢口否認有何行使偽造通用貨幣之犯行，其於警訊、偵查及原
    審辯稱：沒有向人買東西，當日是朋友載我去楠梓吃牛雜湯，因沒事做才去右昌
    菜市場逛逛，沒有向告訴人蘇張阿敏及被害人蘇陳悅、林阿素購買物品云云；其
    於本院審理時改稱：該假鈔是向台東企銀五甲分行及鳳山分行領出，不知道是假
    鈔云云。惟查：右揭事實，業經告訴人蘇張阿敏、證人即被害人蘇陳悅、林阿素
    於警訊、偵查、原審及本院調查時，分別指述及陳述明確，並經告訴人蘇張阿敏
    、證人即被害人蘇陳悅、林阿素分別於警訊及本院審理中當場指訴確係上訴人甲
    ○○無誤（見九十年十二月五日原審審判筆錄）。而告訴人蘇張阿敏、證人蘇陳
    悅及林阿素對於被告購買上開物品詳細過程，均陳述明確，可見告訴人蘇張阿敏
    、證人蘇陳悅及林阿素對於與被告接觸之過程記憶清楚，參以上訴人甲○○購買
    上開物品之時間，已近市場打烊時間，當時與告訴人及證人接觸交易者應非眾多
    ，告訴人及證人應可有較明晰之印象及記憶。又證人蘇陳悅、林阿素與上訴人甲
    ○○宿無怨隙，當無攀詞誣陷之必要，且其經具結作證，豈有為貪圖區區金錢而
    甘冒偽證罪處罰之理？是告訴人及證人蘇陳悅、林阿素所稱應堪採信，本院調查
    時蘇張阿敏、蘇陳悅及林阿素仍指述是上訴人甲○○向其等行使偽鈔（見九十一
    年四月一日本院訊問筆錄）。再者，告訴人蘇張阿敏、證人蘇陳悅提出之二張千
    元偽鈔（編號均為ＪＫ００二二八０ＹＥ號），經送請中央銀行鑑定結果，認定
    該二張千元偽鈔均以彩色噴墨方式仿印，無隱藏字及凹版印紋凸起效果，紙質與
    真鈔不同，水印以灰色墨仿製，安全線以黏貼紫色箔膜（含面額數字）方式仿鈔
    券正面五段裸露部分，無折光變色效果，左下角之「１０００」面額數字，沒有
    折光變色反應，碓認是偽鈔之事實，亦有中央銀行發行局九十年八月十四日（九
    ０）台央發字第０三００四一六二五號函附卷足憑。辯護人雖稱警方查獲時，並
    未在上訴人甲○○身上查扣任何千元偽鈔或被告向告訴人及證人購買之物品，顯
    見告訴人及證人所述與事實不符云云，惟上訴人甲○○既有心犯案，對於事後如
    何藏匿偽鈔及所得贓物，當已安排妥當，自難以未於上訴人甲○○身上查扣偽鈔
    及所購得之物品，而為有利於上訴人甲○○之認定。又上訴人甲○○嗣後於本院
    審理時改稱：該假鈔是向台東企銀五甲分行及鳳山分行領出，不知道是假鈔云云
    ，惟查上訴人以前並未如此辯解，且扣案之二張假鈔號碼均為ＪＫ００二二八０
    ＹＥ，號碼相同，上訴人甲○○應知悉是假鈔，且上訴人甲○○數次持千元假鈔
    購小額物品並找零，以該方式換真鈔，上訴人甲○○亦應知悉所持確係假鈔，又
    銀行發現假鈔均予蓋「作廢」之章，此為社會知悉之常見之事實，銀行也不可能
    發出多張同號之假鈔，上訴人甲○○嗣後翻異謂該假鈔是向台東企銀五甲分行及
    鳳山分行領出云云，與社會客觀之事實不符，也無証据証明，應係嗣後避重就輕
    之詞，不足採信，辯護人聲請調提款紀錄，因提款紀錄並無偽鈔之記載，仍不能
    為上訴人甲○○有利之証明，是無必要再調取提款紀錄，附此敘明。綜上所述，
    本件事証明確，上訴人甲○○所辯顯係事後卸責之詞，委無足採，其行使偽造貨
    幣之犯行已堪認定。
二、按廣義之貨幣固可包含硬幣及紙幣，惟刑法上偽造貨幣罪章各條所稱之貨幣，係
    專指國家鑄造發行之硬幣而言（最高法院六十三年臺上字第二一九四號判例參照
    ），又中央銀行所發行之新臺幣幣券，既經政府訂為法幣，具有強制流通之性質
    ，自屬刑法上所稱之通用紙幣（最高法院二十八年上字第八九六號判例、院字第
    一五０二號解釋參照）。又刑法第一百九十六條第一項之行使、收集或交付偽造
    通用紙幣罪，其所謂「行使」係乃含有詐欺性質，即以假充真，不使人知為偽幣
    而交付於人之謂。核上訴人甲○○所為，係犯刑法第一百九十六條第一項行使偽
    造之通用紙幣罪。上訴人甲○○意圖供行使之用而收集偽造紙幣之低度行為，應
    為其嗣後行使之高度行為所吸收，不另論罪；又行使偽幣行為，在本質上即含有
    詐欺性質，故上訴人甲○○持偽鈔向告訴人蘇張阿敏、及被害人蘇陳悅、林阿素
    購買商品，應不另論詐欺罪。上訴人甲○○所為數行為，時間緊接，所犯罪名相
    同，顯係出於概括之犯意為之，為連續犯，應依刑法第五十六條之規定以一罪論
    。又上訴人甲○○係婦人，因貪圖小利才以行使偽鈔找零方式換真鈔，僅行使偽
    鈔僅三張，才三千元，並非使用大量之偽鈔，其犯罪情節不重，其犯情尚堪憫恕
    ，情輕法重，雖處以法定最低刑有期徒刑三年，仍嫌過重，爰依刑法第五十九條
    規定減輕其刑。
三、原審予以論科，固非無見，惟查本件上訴人甲○○係婦人，因貪圖小利才以行使
    偽鈔找零方式換真鈔，行使偽鈔僅三張，才三千元，其犯罪情節不重，情輕法重
    ，雖處以法定最低刑有期徒刑三年，仍嫌過重，原審未依刑法第五十九條規定減
    輕其刑，尚有未洽，上訴人甲○○上訴否認犯罪，雖無理由，原判決既有可議，
    自應予撤銷改判。審酌上訴人甲○○係婦人，因貪圖小利才以行使偽鈔找零方式
    換真鈔，行使偽鈔僅三張，才三千元，情節不重，危害不大，被害人等已表示宥
    恕（見本院卷第廿三、廿四、廿五頁）等一切情狀，爰從輕量處一年六月。扣案
    之偽鈔二張（編號均為ＪＫ００二二八０ＹＥ），應依刑法第二百條之規定宣告
    沒收。另紙上訴人甲○○所持有之千元偽造紙幣及犯罪所得之真鈔一千八百元，
    雖未扣案，但無法證明業已滅失，自應分別依刑法第二百條、第三十八條第一項
    第三款規定，宣告沒收。
據上論結，應依刑事訴訟法第三百六十九條第一項前段、第三百六十四條、第二百九
十九條第一項前段，刑法第五十六條、第一百九十六條第一項、第五十九條、第二百
條、第三十八條第一項第三款，罰金罰鍰提高標準條例第一條前段，判決如主文。
本案經檢察官陳國全到庭執行職務。
中    華    民    國        九十一      年      四      月     三十     日
                              臺灣高等法院高雄分院刑事第八庭
                                  審判長法官  郭雅美
                                        法官  洪兆隆
                                        法官  張盛喜
右正本證明與原本無異。
如不服本判決應於收受本判決後十日內向本院提出上訴書狀，其未述上訴理由者，
並得於提起上訴後十日內向本院補提理由書狀（均須按他造當事人之人數附繕本)「
切勿逕送上級法院」。
                                      書記官  魏文常
中    華    民    國        九十一      年      五      月      二      日
附錄本案判決論罪科刑之法條
中華民國刑法第一百九十六條第一項：
 (行使收集或交付偽造變造通貨、幣券罪)
行使偽造、變造之通用貨幣、紙幣、銀行券，或意圖供行使之用而收集或交付於人者
，處三年以上十年以下有期徒刑，得併科五千元以下罰金。
中華民國刑法第二百條：
 (沒收物之特例)
偽造、變造之通用貨幣、紙幣、銀行券，減損分量之通用貨幣及前條之器械原料，不
問屬於犯人與否，沒收之。
                                                                      Ｈ
